臺灣嘉義地方法院刑事判決
110年度金訴字第93號
公  訴  人  臺灣嘉義地方檢察署檢察官
被      告  黃繹丞




選任辯護人  薛筱諭律師
上列被告因加重詐欺等案件，經檢察官提起公訴（110年度偵字
第2281號、110年度偵字第2819號、110年度偵字第2887號），被
告於準備程序進行中就被訴事實為有罪之陳述，經告知簡式審判
程序意旨，並聽取公訴人及被告與辯護人之意見後，本院合議庭
裁定由受命法官獨任進行簡式審判程序，判決如下：
    主      文
甲○○共同犯詐欺取財罪，處有期徒刑伍月，如易科罰金，以新
臺幣壹仟元折算壹日。緩刑參年， 並應依附表所載內容，按期
履行損害賠償義務。 
    事實及理由
一、犯罪事實
    甲○○於民國110年1月4日前某日，透過臉書徵才廣告與真實
    姓名、年籍資料不詳自稱「劉○○」、「陳○」之人取得聯繫
    後，得知其係在徵求提供金融機構帳戶供以轉帳及提領款項
    之人，並承諾將提領金錢交付指定之人完成工作後即得領取
    現金作為報酬。依甲○○之智識程度及社會經驗，應知悉現行
    金融交易機制便利，如非為遂行財產犯罪實無委託素未謀面
    之人提供金融帳戶收取款項再提領予他人之必要，是如將金
    融帳戶提供不熟識之人收款並依指示提領後交付他人，等同
    容任取得該金融帳戶之人任意使用作為金錢流通工具，又社
    會上詐欺案件層出不窮，依其社會生活經驗，當可預見將自
    己所有之金融帳戶提供予不熟識之人用以收款匯入並依指示
    提領後轉交款項予他人，極可能遭詐騙集團作為人頭帳戶之
    犯罪工具，因而與自稱「劉○○」、「陳○」之詐騙集團成員
    （無證據證明有未滿18歲之人，亦無證據證明成員有3人以
    上）共同從事詐欺取財之犯罪，惟仍基於縱與詐騙集團成員
    共同以其金融帳戶實施詐欺取財之犯罪，亦不違背其本意之
    不確定故意之犯意聯絡，將其申設之國泰世華商業銀行嘉泰
    分行帳號000-000000000000號帳戶（下稱本案帳戶），提供
    「劉○○」、「陳○」之人使用，而由該詐騙集團成員於110年
    1月4日下午2時許，撥打電話予丙○○，佯稱係其朋友劉昌寬
    ，因在外面做生意缺錢要求匯款等語，致使丙○○陷於錯誤而
    於同年月6日下午1時10分許(起訴書誤繕為中午12時55分許)
    ，匯款新臺幣(下同)30萬元至本案帳戶，甲○○即依指示分別
    於同日下午2時8分及17分許(起訴書誤繕為16分許)，在位於
    嘉義市○○路000○0號之國泰世華商業銀行以臨櫃及自動櫃員
    機方式，各自提領20萬元及10萬元(合計30萬元)，旋於同日
    下午2時30分許，在嘉義市○○街00號對面公園處，將所得款
    項交付該詐騙集團男性成員並獲取6千元報酬。
二、證據名稱
  ㈠被告甲○○之自白(本院卷第54頁、第73頁)。
　㈡告訴人丙○○之證述（警490卷第7頁至第9頁）。
　㈢告訴人之高雄市政府警察局三民第二分局民族派出所陳報單
    、受理各類案件紀錄表、受理刑事案件報案三聯單、內政部
    警政署反詐騙諮詢專線紀錄表、受理詐騙帳戶通報警示簡便
    格式表、金融機構聯防機制通報單（警490卷第23頁至第31
    頁）、郵政跨行匯款申請書、告訴人之妻甲○○所使用之存摺
    封面影本（警504卷第22頁至第23頁）、告訴人與詐欺集團L
    INE對話紀錄截圖（警504卷第24頁至第25頁）。
　㈣本案帳戶客戶基本資料、交易明細（警908卷第13頁至第16頁
    ）、本案帳戶客戶基本資料、取款憑證（警490卷第17頁至
    第20頁）、本案帳戶個資檢視（警504卷第3頁）。
　㈤偵辦車手提領一覽表（警490卷第11頁）、偵辦詐欺車手提領
    案照片貼圖（警490卷第12頁）、詐欺案流程圖、被害人因
    詐欺案受騙轉帳或匯款一覽表（警504卷第1頁至第2頁）、A
    TM機臺位址查詢分析（警490卷第16頁）　 
　㈥監視器翻拍照片（警490卷第13頁至第15頁）、提領影像光碟
    1片（警490卷末頁證物袋）。
　㈦暱稱「劉○○」、「陳○」之人LINE封面及大頭照（警490卷第2
    1頁至第22頁）。
  ㈧內政部警政署刑事警察局110年3月19日刑紋字第1100027881
    號鑑定書（偵2281卷第15頁至第19頁）。
三、論罪科刑
  ㈠現行刑法關於正犯、從犯之區別，係以其主觀之犯意及客觀
    之犯行為標準，凡以自己犯罪之意思而參與犯罪，無論其所
    參與者是否係犯罪構成要件之行為，皆為正犯，其以幫助他
    人犯罪之意思而參與犯罪，其所參與者，苟係犯罪構成要件
    之行為，亦為正犯，必以幫助他人犯罪之意思而參與犯罪，
    其所參與者又為犯罪構成要件以外之行為，始為從犯（最高
    法院92年度台上字第5407號判決意旨參照）。被告提供本案
    帳戶供詐騙集團成員使用，並依指示將告訴人匯入遭詐騙不
    法款項提領交付該詐騙集團成員，而從事俗稱「車手」工作
    ，被告已實行詐欺取財之構成要件行為，自應屬正犯之地位
    ，辯護人辯護稱應僅為幫助犯，尚難憑採。
　㈡因本案依卷內現存事證，無從排除「劉○○」、「陳○」、「收
    取贓款之該詐騙集團男性成員」為不同人，且實務上施用詐
    術者一人分飾多角之情形亦所在多有，尚不能單憑此類犯罪
    常有多名共犯之臆測，即遽認本案符合「3人以上共同犯之
    」之加重詐欺成立要件，基於事證有疑利歸被告原則，僅得
    認定參與本案犯行者為被告與自稱「劉○○」、「陳○」之該
    詐騙集團男性成員而未達3人以上。是核被告所為，係犯刑
    法第339條第1項之詐欺取財罪。被告與真實姓名年籍不詳自
    稱「劉○○」、「陳○」之人間，有犯意聯絡及行為分擔，為
    共同正犯。至公訴意旨認被告涉犯刑法第339條之4第1項第3
    款之加重詐欺取財罪，容有未洽，惟起訴之基本社會事實同
    一，且本院於審理中已告知被告詐欺取財之罪名以供答辯（
    本院卷第72頁）而無礙被告防禦權之行使，爰依刑事訴訟法
    第300條規定變更起訴法條。
　㈢爰審酌被告在本案分工中非立於主導角色，僅接受自稱「劉○
    ○」、「陳○」之人指示而負責收受及提領款項之行為分擔，
    惟仍因此行為致告訴人受有財產損害，危害社會治安，應予
    非難，惟念及被告於本院審理時尚能坦承犯行並積極與告訴
    人達成民事和解，有卷附調解筆錄可憑（本院卷第45頁至第
    46頁），犯後態度良好，兼衡被告自陳專科畢業之智識程度
    ，中止結婚之婚姻狀況，曾任軍職已退役、現從事加油站代
    理站長月薪2、3萬元，獨居、家境勉持等一切狀況，量處如
    主文所示之刑，並諭知易科罰金之折算標準。
  ㈣被告前未曾因犯罪受有期徒刑之宣告，有其臺灣高等法院被
    告前案紀錄表（本院卷第11頁）可憑，而被告因思慮未周致
    罹刑章，惟已與告訴人達成和解，信被告經此科刑之教訓，
    已足資警惕，應無再犯之虞，本院因認被告所受宣告之刑，
    以暫不執行為適當，併予宣告緩刑3年，以啟自新。又緩刑
    宣告，得斟酌情形，命犯罪行為人向被害人支付相當數額之
    財產或非財產上之損害賠償，刑法第74條第2項第3款亦有明
    定。為確保被告於緩刑期間，能按調解筆錄所承諾之賠償金
    額以及付款方式履行，以確實收緩刑之功效，爰依前揭規定
    ，併諭知被告應依附表所示內容支付告訴人損害賠償。倘被
    告未遵循本院諭知之緩刑期間所定負擔而情節重大者，檢察
    官得依刑事訴訟法第476條及刑法第75條之1第1項第4款之規
    定，聲請撤銷被告緩刑之宣告，併予敘明。
　㈤被告本案犯行受有6千元之報酬即犯罪所得，雖未扣案，仍應
    依刑法第38條之1第1項、第3項規定宣告沒收，於全部或一
    部不能沒收或不宜執行沒收時，追徵其價額。
　㈥不另為無罪諭知：
  ⒈公訴意旨另以：被告在領取告訴人之詐騙款後，將之交付予
    該詐騙集團男性成員，以此方式掩飾特定犯罪所得之本質、
    來源及去向，同時涉犯洗錢防制法第14條第1項之洗錢罪嫌
    等語。
　⒉洗錢防制法第1 條規定「為防制洗錢，打擊犯罪，健全防制
    洗錢體系，穩定金融秩序，促進金流之透明，強化國際合作
    ，特制定本法。」該法係在防範及制止因特定犯罪所得之不
    法財物或財產上利益，藉由洗錢行為（例如經由各種金融機
    構或其他交易管道），使其形式上轉換成為合法來源，以掩
    飾或切斷其財產或財產上利益來源與犯罪之關聯性，而藉以
    逃避追訴、處罰。故洗錢防制法洗錢罪之成立，除行為人在
    客觀上有掩飾或隱匿因特定犯罪所得財產或財產上利益之具
    體作為外，尚須行為人主觀上具有掩飾或隱匿其財產或利益
    來源與犯罪之關聯性，使其來源形式上合法化，以逃避國家
    追訴、處罰之犯罪意思，始克相當。
　⒊被告係以自己申辦之本案帳戶作為詐騙款資金流向之工具，
    並無掩飾、隱匿或製造金流斷點以隱藏特定犯罪所得之主觀
    犯意，且被告提領詐騙款項後交付該詐騙集團男性成員，僅
    僅在使共犯即自稱「劉○○」、「陳○」之人取得犯罪所得，
    客觀上亦無掩飾或隱匿特定犯罪利益之行為，被告除犯詐欺
    取財罪外，尚難併論以洗錢防制法第14條第1項之洗錢罪，
    惟此部分如成立犯罪與前開成罪之詐欺取財罪部分，有想像
    競合犯之裁判上一罪關係，爰不另為無罪之諭知。
據上論斷，應依刑事訴訟法第273條之1第1項、第299條第1項前
段、第300條、第310條之2(依刑事判決精簡原則，僅記載程序法
條)，判決如主文。
本案經檢察官簡靜玉提起公訴，檢察官楊麒嘉到庭執行職務。
中    華    民    國   110    年   5      月    28    日
                  刑事第八庭  法  官  盧伯璋　　　　　 
以上正本證明與原本無異。
如不服本判決應於收受判決後20日內向本院提出上訴書狀，並應
敘述具體理由；其未敘述上訴理由者，應於上訴期間屆滿後20日
內向本院補提理由書（均須按他造當事人之人數附繕本）「切勿
逕送上級法院」。告訴人或被害人如對於本判決不服者，應具備
理由請求檢察官上訴，其上訴期間之計算係以檢察官收受判決正
本之日期為準。　
中　　華　　民　　國　　110 　年　　5 　　月　　28　　日
                              書記官  張子涵
附錄本案論罪科刑法條
中華民國刑法第339條：
意圖為自己或第三人不法之所有，以詐術使人將本人或第三人之
物交付者，處五年以下有期徒刑、拘役或科或併科五十萬元以下
罰金。
以前項方法得財產上不法之利益或使第三人得之者，亦同。
前二項之未遂犯罰之。　
附表：
甲○○願給付丙○○新臺幣(下同)200,000元。給付方法：甲○○自110年7月10日起至112年2月10日止，按月於每月10日各給付10,000元，如有一期不履行，視為全部到期。